【裁判字號】    91,聲,523
【裁判日期】    920130
【裁判案由】    
【裁判全文】
臺灣新竹地方法院民事裁定  九十一年聲字第五二三號
    聲  請  人
    （即被告）  華治科技股份有限公司
    法定代理人  乙○○
    訴訟代理人  游晴惠律師
    相  對  人
    （即原告）  甲○○
    訴訟代理人  許景鐿律師
                        送達代.
右當事人間本院九十一年度訴字第三六六號撤銷股東會決議事件，聲請人（即被告）
聲請命相對人（即原告）供訴訟費用之擔保，本院裁定如左：
    主      文
聲請駁回。
聲請費用由聲請人負擔。
    理      由
一、本件聲請人聲請意旨略以：原告以聲請人為被告向本院訴請確認董事會決議無效
    （九十一年度訴字第三六六號），因原告定居美國，於中華民國無住所、事務所
    及營業所，為此依民事訴訟法第九十六條第一項規定，聲請本院准以裁定命原告
    提供訴訟費用之擔保。雖原告在國內仍有戶籍，但原告偕妻兒全家居美國數十年
    ，先前雖返國任職於工研院及被告公司，但自民國八十九年六月自被告公司離職
    後，即返美定居，且九十一年六月五日本院第一次庭訊時，原告代理人亦出示經
    我國駐美代表驗證原告簽署之委任文件，已足證原告定居美國之事實。更何況，
    依本院函查內政部入出境管理局之原告出入境紀錄表所示，原告自八十九年一月
    一日起九十一年六月十三日為止，只有返國三次，近二年來亦僅曾返國一次參加
    其聲請對被告公司仲裁之詢問庭。揆諸最高法院二十七年度上字第二四五四號判
    例及民法第二十條第二項之規定，可資認定原告係以久住之意思定居美國，其住
    所應在美國，不得僅因其仍在國內留有戶籍，而違法認定其在國內可設有第二之
    住所。原告在國內既無住所，爰依民事訴訟法第九十六條第一項，聲請本院裁定
    命其供訴訟費用之擔保等語。
二、相對人則以：原告設籍於台北市○○區○○里○鄰○○街七四巷八號，其尚於九
    十年十二月四日在台北仲裁協會出席第二次詢問會，另依戶籍法第二十條第二項
    之規定，原告既在九十年十二月四日尚在臺灣，其戶籍登記依法仍然如前述戶籍
    地並未變更，是以，原告在中華民國確有住所，已無疑義，則被告之聲請依法不
    符，應予駁回。又當初原告提起本訴時，乃因遭被告非法解雇，而原告為謀職之
    故，不得已束裝返美受聘當顧問。故代理人許景鐿律師收受法院通知書之便捷，
    乃以台中市○區○○路四三號三樓之一為原告之送達地，被告法定代理人乙○○
    明知上情，卻又故意引用民事訴訟法第九十六條之規定，其迴避本訴之防禦不為
    ，實不足取等詞，資為抗辯。
三、按原告在中華民國境內無住所、事務所及營業所者，法院應依被告聲請，以裁定
    命原告供訴訟費用之擔保；又依一定之事實，足認以久住之意思，住於一定之地
    域者，即為設定其住所於該地，民事訴訟法第九十六條第一項、民法第二十條分
    別定有明文。而所謂久住的意思，此乃主觀的要件，久住係長期居住的意思，只
    要有繼續居住的意思即可，無須有永久不搬遷的意思，當事人有無「久住之意思
    」，應「依一定事實」探求並認定之，也就是依客觀事實認定主觀意思，是為主
    觀要件的客觀化，使住所的認定標準更為具體明確，且所謂「一定事實」，包括
    戶籍登記、居住情形、家屬概況以及在當地工作等事實，尤以戶籍登記資料為主
    要依據。再者，居住的事實，此乃客觀的要件，居住於一定的地域並不以毫無間
    斷，從未離開為必要，因出國旅遊、出海捕魚、在外就業、在營服役而暫時離開
    者，仍不失為住於該地域。查本件原告固不否認因謀職之故而居住在美國之事實
    ，惟依原告之戶籍登記資料，其仍設籍於台北市○○區○○里○鄰○○街七四巷
    八號，並未辦理遷出中華民國國境之登記或被查報空戶，亦未登記為外僑，原告
    之中華民國之國籍亦尚未為註銷，且該戶之戶長林蔡阿招為相對人之母，此有原
    告九十一年六月九日申請之戶籍謄本一紙在卷可按，依前開資料，原告既未將戶
    籍遷出，依前揭說明及民法第二十四條之反面解釋，應認原告於國內仍設有住所
    ，並不因原告在外謀職而往返臺北與美國之間，即認其原設之住所業已廢止。且
    原告縱如被告所主張偕妻兒全家居美國數十年，然其既八十八年十月七日入境國
    內後，旋即於同年月十五日遷入上址，有前揭戶籍謄本可考，參以原告亦確有返
    國居住之事實，足認原告有設定該處為其住所之意，因此，被告主張相對人未設
    住所於國內，依其所提出之證據，尚難足以為相同之認定。從而，被告本件聲請
    難認有理由，應予駁回。
三、依民事訴訟法第九十五條、第七十八條，裁定如主文。
中      華      民      國    九十二    年      一      月     三十     日
                                  臺灣新竹地方法院民事第一庭
~B法      官  謝永昌
右為正本係照原本作成。
如對本裁定抗告須於裁定送達後五日內向本院提出抗告狀。
~B法院書記官  蕭宛琴
中      華      民      國    九十二    年      一      月     三十     日


司法院資訊處製作；財團法人民間司法改革基金會備份。
